臺灣高等法院刑事判決　　　　　　　　100年度上訴字第392號
上　訴　人　臺灣板橋地方法院檢察署檢察官
被　　　告　游仁傑
上列上訴人，因被告偽造文書等案件，不服臺灣板橋地方法院98
年度訴字第4682號，中華民國99年6 月25日第一審判決（起訴案
號：臺灣板橋地方法院檢察署98年度偵字第28600 號）提起上訴
，本院判決如下：
    主  文
上訴駁回。
    理  由
一、公訴意旨認被告因找工作，為詐騙集團所吸收，進而夥同該
    詐騙集團所屬成年成員，共同意圖為自己不法所有，基於僭
    行公務員職權、行使偽造公文書、行使偽造特種文書以詐欺
    取財之犯意聯絡，先由該詐騙集團所屬成年成員，於民國97
    年10月27日上午10時20分許起之數小時內，在不詳地點，依
    序假扮銀行行員、警察、法院職員、檢察官，撥打電話予住
    在臺北縣林口鄉之吳子儀，訛稱：因帳戶遭人作為犯罪工具
    ，須將存款交付監管，會有人前往收取云云，游仁傑依詐騙
    集團電話指示，在詐騙集團所提供如原附表1編號1所示文件
    上，蓋用詐騙集團所提供如原附表1編號3所示偽造之公印，
    偽造公印文1枚；在詐騙集團所提供如原附表1編號2所示1式
    3 份之文件上填妥相關資料，及在其上填單員、收款員欄內
    偽造「林書漢」簽名共6 枚，而偽造各該公文書後，於同日
    下午4時許，前往臺北市○○○路○段55號前，出示其與詐騙
    集團成年成員於不詳時、地共同偽造之「臺北地檢署監管室
    」「林書漢」之服務證予吳子儀觀看，佯裝為該公務員，並
    行使其職權，致吳子儀陷於錯誤，將存款新臺幣100 萬元交
    予游仁傑，游仁傑旋將款項轉交詐騙集團核心成員詐騙得手
    。被告與詐騙集團成年成員，基於同上犯意聯絡，於97年11
    月18日上午9 時許，以同上之詐騙手法，假冒檢察官，佯稱
    張井金涉嫌洗錢，應將存款交由法院監管云云，致張井金陷
    於錯誤，於同日上午某時許，在臺北市○○○路○段256巷28
    弄17號3樓住處，將新臺幣160萬元交予假冒法院人員之被告
    ，足生損害於張井金、各遭冒名之公務員及公務機關，被告
    游仁傑於97年11月26日因同類型犯行為警逮捕（經臺灣高等
    法院以98年度上訴字第1242號判決判刑確定），經警比對各
    項跡證，循線查悉上情。因認被告犯刑法第158條第1項僭行
    公務員職權罪、刑法第216條、第211條行使偽造公文書罪、
    刑法第216條、第212 條之行使偽造特種文書罪、刑法第339
    條第1項之詐欺取財罪嫌云云。
二、證據能力部分：
(一)被告以外之人於審判外之陳述，雖不符刑事訴訟法第159 條
    之1至第159條之4 之規定，而經當事人於審判程序同意作為
    證據，法院審酌該言詞陳述或書面陳述作成時之情況，認為
    適當者，亦得為證據；當事人、代理人或辯護人於法院調查
    證據時，知有刑事訴訟法第159條第1項不得為證據之情形，
    而未於言詞辯論終結前聲明異議者，視為有前項同意，刑事
    訴訟法第159條之1、第159條之5第1項、第2項定有明文。
(二)經查，本判決下列所引用之被告以外之人於審判外之陳述，
    檢察官及被告於法院言詞辯論終結前均未聲明異議，法院審
    酌各該證據資料製作時之情況，尚無違法不當及證明力明顯
    過低之瑕疵，亦認為以之作為證據應屬適當，揆諸前開規定
    ，爰依刑事訴訟法第159條之5，認有證據能力。
三、按，犯罪事實應依證據認定之，無證據不得認定犯罪事實，
    刑事訴訟法第154條第2項定有明文。又按認定不利於被告之
    事實，須依積極證據，苟積極證據不足為不利於被告事實之
    認定時，即應為有利於被告之認定，更不必有何有利之證據
    （最高法院30年度上字第816 號判例）。訊據被告游仁傑，
    堅決否認有此部分犯行，先後辯稱：其對張井金提出之詐騙
    文件沒印象，也從未到被害人住處行騙過等語。經查：
(一)檢察官認被告有為該犯行，無非以被害人張井金於警、偵訊
    時指證，為論斷依據，但證人張井金於原審時，明確證稱：
    當時沒有開燈，且對方刻意遮住臉部，並未看清楚嫌犯面貌
    ，也沒見過「臺北地檢署監管室」、「林書漢」之服務證；
    在警局指認時，因警察先押被告給其觀看，所以才指稱被告
    為詐騙之人，其對行騙者之外貌印象模糊等語，是證人上述
    指證是否屬實，顯非無疑。
(二)再比對被告於警詢時自承為其持用作為詐騙工具之門號0000
    000000號行動電話，與持用門號0000000000號行動電話另名
    詐騙集團成員「少東」間的通聯紀錄，可知被告於檢察官所
    指交付款項時間前後即97年11月18日上午某時，應與「少東
    」在臺北縣泰山鄉、五股鄉附近活動（相關通聯紀錄之通話
    時間：97年11月18日上午10時36分至同日上午11時14分）；
    於證人張井金所證實際交付款項之時間即同日下午4、5時許
    之前（相關通聯紀錄之通話時間：97年11月18日下午03時38
    分至同日下午03時50分），應與「少東」在桃園縣新屋鄉一
    帶行騙。由此通聯紀錄之對話內容，非僅未見詐騙張井金之
    相關言論，被告可否在短時間內趕至臺北市○○○路張井金
    之住處，亦非無疑。本案尚乏證據足認被告確係向張井金詐
    騙之人，原審因而為被告無罪之諭知。核無不合。
四、檢察官上訴意旨稱：
(一)證人張井金於警詢、偵訊皆明確指認被告游仁傑即為假冒法
    院人員到住處向伊收取新台幣160 萬之人，雖證人張井金於
    審理時曾證稱：當時沒有開燈，且對方刻意遮住臉部，並未
    看清楚嫌犯面貌，也沒見過「臺北地檢署監管室」「林書漢
    」之服務證，因為被告把頭髮理掉所以無法確定是否為當庭
    之被告等語，惟衡諸證人張井金現為78歲高齡，而案發時為
    民國97年11月18日，審理中離案發時已逾一年，實難強求證
    人於審理時仍能清楚記憶被告之相貌，衡情自應以證人於警
    詢及偵訊中離案發時間較近時之證述較為真確，原審僅以證
    人於審理中未能明確指認被告，遽認證人之證述不可採信，
    稍嫌速斷。
(二)再觀諸被告自稱所持用之0000000000號行動電話通聯紀錄，
    於起訴意旨所指證人張井金交付款項時間前後即97年11月18
    日上午某時許，被告所持用之行動電話基地台位置雖在臺北
    縣泰山鄉、五股鄉附近；同日下午3時38分許至同日下午3時
    50分許，被告所持用之上開行動電話基地台位置則在桃園縣
    新屋鄉附近，然證人張井金已於審理中證稱係於97年11月18
    日上午11時許到銀行領錢，實際交錢時間則是當日下午4、5
    時許，是依桃園縣新屋鄉與證人張井金位於臺北市○○○路
    住處之地理位置與交通距離，被告於案發當日下午3 時許自
    桃園縣新屋鄉駕車，於同日下午5 時前抵達臺北市○○○路
    證人張井金之住處，非無可能，原審以被告可否在短時間內
    趕至臺北市○○○路張井金之住處，非無疑義為由，認定尚
    乏積極證據足認被告確係向證人張井金詐騙之人，而為其此
    部分無罪之諭知，容有誤會，原審認事用法有上述之違誤，
    自難認原判決妥適，請撤銷原判決，另為適當之判決。
五、惟查：
(一)證人張井金於原審雖指證照片三就是行騙伊之歹徒即被告，
    但亦指證「我當時其實沒有印象，我對騙我的人面貌其實模
    模糊糊」等語（原審卷46頁背面），嗣於本院準備程序時亦
    無法確認係被告所行騙，則原審因認「是證人上述指證是否
    屬實，顯非無疑」，核無不合。又證據取捨及事實之認定，
    係法院之職權，苟不違反經驗法則、論理法則，不能逕指為
    違法。況證人於偵查中未就其指認歹徒確係被告乙節，更為
    明確證述（偵字第28600號卷8頁），檢察官徒以證人於警訊
    、偵查中證述，應較可採云云，指摘原判決採證不當，核非
    可採。
(二)原審依通聯紀錄基地位置，因認「由此通聯紀錄之對話內容
    ，非僅未見詐騙張井金之相關言論，被告可否在短時間內趕
    至臺北市○○○路張井金之住處，亦非無疑。本案尚乏證據
    足認被告確係向張井金詐騙之人」，核與卷內證據資料相合
    。且查，依上開通聯基地位置，並無11月18日15時50分後之
    資料可據，則被告是否確係前往向被害人行騙之歹徒，已非
    無疑。上訴書指稱「然證人張井金已於審理中證稱係於97年
    11月18日上午11時許到銀行領錢，實際交錢時間則是當日下
    午4、5時許，是依桃園縣新屋鄉與證人張井金位於臺北市○
    ○○路住處之地理位置與交通距離，被告於案發當日下午03
    時許自桃園縣新屋鄉駕車，於同日下午05時前抵達臺北市○
    ○○路證人張井金之住處，非無可能」，雖非無見，但僅係
    臆測，並無客觀證據可憑，難以使法院形成被告有罪之確信
    ，上訴書上開指稱，即難遽採。再依被告於原審就本案犯行
    ，證人證述後之陳述意見（原審卷47頁背面），對照被告於
    本案另次有罪犯行以觀，益見被告上開辯稱，尚非全然無據
    。而依卷附監聽譯文，亦無從佐證被告係本件行騙之歹徒。
    此外，上訴書並無證據請求調查，原審此部分為被告無罪諭
    知，即無不合。本件上訴核為無理由，應予駁回。
據上論斷，應依刑事訴訟法第368條，判決如主文。
本案經檢察官劉靜婉到庭執行職務
中    華    民    國   100    年    4     月    12    日
                  刑事第九庭審判長法  官  陳貽男
                                  法  官  許必奇
                                  法  官  蔡聰明
以上正本證明與原本無異。
檢察官如不服本判決，應於收受送達後10日內向本院提出上訴書
狀，其未敘述上訴之理由者並得於提起上訴後10日內向本院補提
理由書（均須按他造當事人之人數附繕本）「切勿逕送上級法院
」。
被告不得上訴。
                                  書記官  張郁琳
中    華    民    國   100    年    4     月    12    日